【裁判字號】    97,交抗,994
【裁判日期】    970829
【裁判案由】    違反道路交通管理處罰條例
【裁判全文】
臺灣高等法院交通事件裁定             97年度交抗字第994號
    抗  告  人
    即受處分人  乙○○
                        送達.
                        安區○.
上列抗告人因違反道路交通管理處罰條例案件，不服台灣板橋地
方法院，中華民國97年5月30日所為裁定（97年度交聲字第292號
），提起抗告，本院裁定如下：
    主  文
抗告駁回。
    理  由
一、按汽車停車時，禁止臨時停車處所不得停車，道路交通安全
    規則第112 條第1 項第1 款定有明文；次按汽車駕駛人停車
    時，在禁止臨時停車處所停車者，處新臺幣600元以上1,20
    0元以下罰鍰，道路交通管理處罰條例第56條第1項第1款亦
    有明文規定；又按標線依其型態原則上分類為：「紅實線」
    ：設於路側，用以禁止臨時停車；再按禁止臨時停車線，用
    以指示禁止臨時停車路段，以劃設於道路緣石正面或頂面為
    原則，無緣石之道路得標繪於路面上，距路面緣石以30公分
    為度，本標線為紅色實線，線寬除設於緣石，正面者以緣石
    高度為準外，其餘皆為10公分。道路交通標誌標線號誌設置
    規則第149條第1項第1款第5目、第169條第1、2項亦分別定
    有明文。
二、交通部公路總局台北區監理所板橋監理站處分意旨略以：抗
    告人即受處分人乙○○（下稱受處分人）所有車號CTG－706
    號普通重型機車，於民國（下同）96年11月5日8時47分許，
    在臺北縣中和市○○路59號禁止臨時停車路段，違規臨時停
    車，經臺北縣政府警察局中和交通分隊執勤員警查獲拖吊，
    並依道路交通管理處罰條例第56條第1項第1款規定，以北縣
    警交字第C00000000號舉發違反道路交通管理事件通知單逕
    行舉發，由原處分機關即交通部公路總局台北區監理所板橋
    監理站（下稱原處分機關）裁處罰鍰新臺幣（下同）600元
    。
三、異議意旨略以：受處分人所有機車雖有於前揭時、地停車之
    事實，惟該處人行道緣石之紅漆早已褪色脫落，難以辨認是
    否為禁止臨時停車之紅色標線，且其車輛係緊靠人行道緣石
    之水溝蓋上停放，不致妨礙車輛通行，況水溝蓋並非供車輛
    行駛之用，亦未納入道路車道寬度規劃之範圍，其車輛係停
    放在水溝蓋上，並未跨越該紅色實線，自無違規情事。又水
    溝蓋旁之柏油路面雖另劃有紅色實線，但該紅色實線距路面
    緣石約有70公分之遠，已與道路交通標誌標線號誌設置規則
    第169條規定：「禁止臨時停車線，用以指示禁止臨時停車
    路段，以劃設於道路緣石正面或頂面為原則，無緣石之道路
    得標繪於路面上，距路面緣石以30公分為度」不符，有陷民
    眾違規停車之嫌。為此聲明異議，請求撤銷原處分云云。
四、原裁定以：受處分人所有車號CTG－706號普通重型機車，於
    96年11月5日8時47分許，在臺北縣中和市○○路59號劃有紅
    線之禁止臨時停車路段違規停車為警舉發之事實，有臺北縣
    政府警察局北縣警交字第C00000000號舉發違反道路交通管
    理事件通知單、臺北縣政府自行收納款項（移置、保管費）
    統一收據、交通部公路總局自行收納款項收據（收據聯）各
    1份及臺北縣政府警察局中和分局96年12月4日北縣警交中申
    字第0960059560號函及採證照片2幀在卷可考。雖受處分人
    辯稱：其車輛係緊靠人行道緣石之水溝蓋上停放，不致妨礙
    車輛通行，況水溝蓋並非供車輛行駛之用，亦未納入道路車
    道寬度規劃之範圍，自無違規云云，惟按所謂「道路」，係
    指公路、街道、巷衖、廣場、騎樓、走廊或其他供公眾通行
    之地方，道路交通管理處罰條例第3條第1款定有明文，觀諸
    舉發照片，受處分人停車處所雖有鋪路水溝蓋，但確屬可供
    公眾通行之道路，且該處確畫有紅色實線，即令受處分人所
    停處所，不致妨礙車輛通行，亦難解免責任，受處分人以水
    溝蓋未納入車道寬度之範圍而逕自認定水溝蓋鋪設處非屬道
    路，且因其不致妨礙車輛通行，亦未違規云云，無非空言，
    不足採信。至受處分人固另辯稱：該停車處之人行道緣石上
    紅線漆早已脫落致難以辨認，而水溝蓋旁之柏油路面雖劃有
    紅色實線，但其車輛並未跨越該線，且該線距路面緣石有70
    公分之遠，與道路交通標誌標線號誌設置規則第169條第1項
    規定不符云云，但觀諸卷附彩色採證照片，受處分人前揭停
    放機車處所確有劃設禁止臨時停車線於道路緣石頂面及側面
    ，而該紅色實線固然因養護不佳略顯斑駁，然以一般人肉眼
    觀察應仍可清楚辨識出有該紅色標線存在，且未有變更或清
    除標線之痕跡，有照片在卷為憑，依一般人之社會生活經驗
    觀察，應可以判斷該處為禁止臨時停車處所甚明；又本件舉
    發違規路段之道路有緣石存在，且該緣石上已劃設有紅色實
    線，合於道路交通標誌標線號誌設置規則第169條第1項之規
    定，即令受處分人前揭停放機車處之路面上外，另加劃設一
    道距離路面緣石有70公分遠之紅色實線，亦難謂該路段標線
    係不符禁止臨時停車線之設置規則，受處分人以紅色實線設
    置不符規定即逕自否認其上揭機車停放處係禁止臨時停車之
    處所，亦無足採。另受處分人辯稱：上開違規路段之紅色標
    線不依設置規則劃設於距路面緣石30公分遠，卻改劃於距70
    公分遠處，顯有陷害民眾違規停車之嫌云云。惟按道路交通
    標誌、標線、號誌之設置，係主管機關基於整體交通考量所
    為之縝密規劃，目的係為維護社會大眾使用道路之秩序，並
    確保人車通行之安全，在非緊急避難情況下，尚不能恣意枉
    顧交通標誌、標線、號誌，否則交通秩序必將無法維繫，人
    車生命安全亦無以確保，且任何用路人駕車行駛在道路上，
    應遵守交通號誌之設置，茍認為設置不當，仍應先依循行政
    程序提出救濟，或向道路主管機關陳述其意見，並無任由民
    眾各自審查該交通標線是否設置得當，而逕自決定該否遵守
    之餘地，受處分人指摘紅線設置不當云云，縱然屬實，亦無
    從解免其違規責任。綜上所述，受處分人於禁止臨時停車處
    所停車違規停車，事證明確，原審以原處分機關就上開違規
    事實援引道路交通管理處罰條例第56條第1項第1款，違反道
    路交通管理事件統一裁罰基準及處理細則第44條規定，裁處
    異議人罰鍰600元，尚屬適法，因認本件異議為無理由，予
    以駁回。經核尚無違誤。
五、抗告意旨略以：受處分人機車停放人行道緣石上之紅漆早已
    褪色脫落致難以辨認是否為禁止臨時停車之紅色標線，且水
    溝蓋旁之柏油路面另劃設紅色實線，距路面緣石約有70公分
    之遠，已違道路交通標誌標線號誌設置規則第169條之規定
    ，易言之，本件禁止臨時停車線與一般道路明顯不同，同一
    種標線卻有多重標準，人民如何辨識，受處分人實難甘服。
    又本件停放車輛之水溝蓋及其右側土地究屬公有或私有，亦
    難辨認，則受處分人如何判別能否停車。再者，本件路面緣
    石之起算點，依本院高雄分院96年度交上易字第98號判決及
    交通部路政司97年3月12日路台監字第0970404497號函所示
    ，其起算點應該本件水溝蓋左側緣石，亦即本件禁止臨時停
    車範圍應為標線左側。另水溝蓋之寬度不應計入有效之車道
    寬內，且政府機關應確實驗收、查證、改善道路，豈能將自
    身疏失轉嫁予百姓。受處分人所有車輛停放處所並未逾紅線
    路段左側，亦不屬路面之一部分，自無違規情事，為此提起
    抗告云云。
六、經查：本件受處分人停車之處所雖有鋪路水溝蓋，但係屬可
    供公眾通行之道路，且該處石緣之紅色實線，固因養護不佳
    略顯斑駁，但以一般人肉眼觀察應仍可清楚辨識出有紅色標
    線存在，已如前述。又道路交通標誌標線號誌設置規則第16
    9條第1項係規定「禁止臨時停車路段，以劃設於道路緣石正
    面或頂面為原則，無緣石之道路得標繪於路面上，距路面邊
    緣以30公分為度」，而觀諸卷附彩色採證照片，本件係有緣
    石之禁止臨時停車路段，且該緣石上劃設有紅色實線，已合
    於上開劃設規定，受處分人於上開禁止臨時停車之路段上停
    車，自已違反前開規定，受處分人辯稱：其機車停放之人行
    道緣石上之紅漆早已褪色脫落，難以辨認是否為禁止臨時停
    車之紅色標線，且其前揭停放機車處之路面外，另加劃設一
    道距離路面緣石有70公分遠之紅色實線，不符禁止臨時停車
    線之設置規則，又路面緣石之起算點應係本件水溝蓋左側緣
    石，本件禁止臨時停車範圍應為標線左側，且水溝蓋之寬度
    不應暨入有效之車道寬內，亦即本件其所停放機車之水溝蓋
    不屬道路之一部分云云，要屬卸責之詞，委無足採。至土地
    究屬公有或私有，與受處分人有無違反交通規則，並無關聯
    ，自難以此據為有利於受處分人之認定。受處分人抗告意旨
    ，仍執陳詞，指摘原裁定不當，為無理由，應予駁回。
據上論斷，應依道路交通管理處罰條例第89條，道路交通案件處
理辦法第26條，刑事訴訟法第412條，裁定如主文。
中    華    民    國    97    年    8     月    29     日
                  刑事第十七庭  審判長法  官  趙功恆
                                      法  官  陳憲裕
                                      法  官  高明哲
以上正本證明與原本無異。
不得再抗告。
                                      書記官  梁淑時
中    華    民    國    97    年    8     月    29    日


司法院資訊處製作；財團法人民間司法改革基金會備份。
